臺灣高等法院刑事判決　　　　　　　 100年度上易字第2318號
上　訴　人　臺灣桃園地方法院檢察署檢察官
被　　　告　陳冠民
上列上訴人因被告家暴傷害案件，不服臺灣桃園地方法院100年
度審易字第1493號，中華民國100年8月31日第一審判決（起訴案
號：臺灣桃園地方法院檢察署100年度偵字第14369號），提起上
訴，本院判決如下：
    主  文
原判決撤銷。
陳冠民傷害人之身體，處拘役伍拾玖日，如易科罰金，以新臺幣
壹仟元折算壹日。
    事  實
一、陳冠民與范偲慧係夫妻，具有家庭暴力防治法第3條第1款所
    定之家庭成員關係。陳冠民於民國100年4月26日凌晨0時許
    ，在其與范偲慧位於桃園縣蘆竹鄉○○街67號12樓之2共同
    住處浴室，與范偲慧發生爭執後，因見范偲慧欲離開，即徒
    手抱住范偲慧身體，范偲慧為求掙脫，遂咬陳冠民右肩，陳
    冠民竟基於傷害之犯意，將范偲慧甩向浴室牆上，范偲慧仍
    走出住處，於住處門外電梯前，陳冠民接續前開傷害犯意，
    將范偲慧推倒在地，致范偲慧受有頭部外傷、左肘擦傷、左
    大腿挫傷之傷害。
二、案經范偲慧訴由桃園縣政府警察局蘆竹分局報請臺灣桃園地
    方法院檢察署檢察官偵查起訴。
    理  由
甲、程序方面：
    按被告以外之人於審判外之言詞或書面陳述，除法律有規定
    者外，不得作為證據，刑事訴訟法第159 條第1 項定有明文
    。又被告以外之人於審判外之陳述，雖不符同法第159 條之
    1 至第159 條之4 之規定，但經當事人於審判程序同意作為
    證據，法院審酌該言詞陳述或書面陳述作成時之情況，認為
    適當者，亦得為證據；當事人、代理人或辯護人於法院調查
    證據時，知有第159 條第1 項不得為證據之情形，而未於言
    詞辯論終結前聲明異議者，視為有前項之同意，刑事訴訟法
    第159條之5亦有明文。經查，本件判決所援引告訴人范偲慧
    於警詢、偵查時之陳述，雖屬傳聞證據，惟當事人於本院準
    備程序中並未爭執該等陳述之證據能力（見本院卷第11頁正
    面），且迄至言詞辯論終結前亦未再聲明異議，本院審酌上
    開證據資料製作時之情況，尚查無違法不當及證明力明顯過
    低之瑕疵，亦認為以之作為證據應屬適當，故揆諸前開法律
    規定與說明，爰逕依刑事訴訟法第159條之5規定，認前揭證
    據資料有證據能力。
乙、實體方面：
一、訊據被告陳冠民固不諱其於上揭時、地與告訴人范偲慧發生
    爭執，並徒手抱住告訴人范偲慧等情，惟矢口否認有何傷害
    犯行，於本院審判期日時辯稱：伊係為阻止告訴人范偲慧離
    開而抱住告訴人范偲慧，伊並未將告訴人范偲慧甩向浴室牆
    上，係告訴人范偲慧因重心不穩而跌坐地上云云（見本院10
    0年11月9日審判程序筆錄）。惟查：被告於上揭時、地對告
    訴人范偲慧傷害之事實，已據告訴人范偲慧於警詢時證稱：
    伊先生從房裡面到浴室途中對伊咆哮，雙方爭執後，伊從浴
    室欲往戶外透氣，他便擋住浴室門口，並用雙臂緊勒伊的身
    體，並強迫把伊抬起，使伊感到非常難受，無法呼吸，拼命
    掙脫之下，不得已咬其肩膀，以求掙脫，然後伊之先生把伊
    用力甩向浴室牆壁，使伊頭部受傷，之後欲逃往電梯口，他
    卻又用手推倒伊在地，致使手臂、大腿受傷等語（見100年
    度偵字第14369號卷第9頁），復於檢察官偵查時指稱：當天
    在浴室時伊跟被告有爭執，伊想出去，但被告擋住浴室門口
    ，不讓伊出去，伊要把門打開出去，被告就用雙手很用力從
    正面抱著伊，伊當時不能呼吸，伊就咬被告右邊肩膀，被告
    就把伊用力甩向浴室的牆壁上，伊的頭就撞到，伊就繼續往
    外面走，伊走出家門到電梯間，伊和被告還在口頭上吵架，
    伊開家門去按電梯等的過程，被告就把伊推倒，伊就倒在地
    上，伊左手肘、左大腿都有受傷，頭部是在浴室時撞傷等語
    （見10 0年度偵字第14369號卷第15頁至第16頁），參以告
    訴人范偲慧於案發當日即100年4月26日1時37分許至醫院就
    診，亦經診斷受有頭部外傷、左肘擦傷、左大腿挫傷等傷勢
    ，有壢新醫院受理家庭暴力事件驗傷診斷書附卷可憑（見10
    0年度偵字第14369號卷第10頁），核與告訴人范偲慧所指證
    其遭被告甩向浴室牆上，致頭部受傷，且其遭被告推倒在地
    ，致其左手肘、左大腿受傷等節相合，告訴人范偲慧所指訴
    被告於上開時、地將其甩向浴室牆上，且將其推倒在地等方
    式為傷害犯行，應屬非虛，堪予採信。被告前揭所辯，顯係
    事後圖卸刑責之詞，無足採信。是本案事證明確，被告傷害
    犯行堪以認定，應予依法論處。
二、核被告陳冠民所為，係犯刑法第277條第1項之傷害罪。
三、原審以被告陳冠民犯罪事證明確，據以論罪科刑，固非無見
    。惟查：（一）按刑事訴訟法第273條之1規定：「除被告所
    犯為死刑、無期徒刑、最輕本刑為三年以上有期徒刑之罪或
    高等法院管轄第一審案件者外，於前條第一項程序進行中，
    被告先就被訴事實為有罪之陳述時，審判長得告知被告簡式
    審判程序之旨，並聽取當事人、代理人、辯護人及輔佐人之
    意見後，裁定進行簡式審判程序。」，被告於原審100年8月
    10日之準備程序中，就原審法官詢及對檢察官所起訴犯罪事
    實之意見時，固先答稱：「均坦承犯行」，惟隨即改稱：「
    但是我陳述的與我太太的陳述不太一樣，我們二個人確實有
    爭執，我是有抱住她，而導致她跌倒，在電梯口那一次，我
    是要搶她皮包，害她跌倒」等語（見原審卷第18頁反面），
    被告於該次準備程序顯係否認告訴人范偲慧所指訴之傷害犯
    行，且否認起訴書所載被告基於傷害犯意，將告訴人范偲慧
    推倒在地等情，被告並非對被訴事實為有罪之陳述，自不得
    進行簡式審判程序，原審未察，以被告認罪而行簡式審判程
    序，尚有未合。（二）刑罰之量定，固屬法院自由裁量之職
    權行使，惟刑事審判之量刑，旨在實現刑罰權之分配的正義
    ，故法院對科刑判決之被告量刑，應符合罪刑相當原則，使
    罰當其罪，以契合人民之法律感情。此所以刑法第57條明定
    科刑時應審酌一切情狀，尤應注意該條所列各款情形，以為
    科刑輕重之標準，並應受比例原則與平等原則等一般法律原
    則之支配，以期達成客觀上之適當性、相當性與必要性之價
    值要求。若違反比例原則、平等原則時，自有濫用裁量權之
    違法。本件被告未完全坦承犯行，亦未與告訴人范偲慧和解
    ，賠償其損害，原審僅判處被告拘役五十日，難認足以達成
    客觀上之適當性、相當性與必要性等價值要求，即與比例原
    則相悖，亦有未洽。檢察官執此指摘原審判決不當，為有理
    由，自應由本院將原判決撤銷改判，另為適法之諭知。爰審
    酌被告不顧夫妻情份，僅因口角而將告訴人范偲慧甩向牆壁
    、推倒在地，顯未能尊重他人之身體法益，行為可訾，應予
    非難，兼衡被告素行、智識程度、生活狀況、告訴人所受傷
    勢程度，及被告仍未與告訴人達成和解等一切情狀，量處如
    主文第二項所示之刑，並依刑法第41條第1項前段規定諭知
    易科罰金之折算標準，以資儆懲。
據上論斷，應依刑事訴訟法第369條第1項前段、第364條、第299
條第1項前段，刑法第277條第1項、第41條第1項前段，刑法施行
法第1條之1，判決如主文。
本案經檢察官莊俊仁到庭執行職務。
中    華    民    國   100    年    11    月    23    日
                  刑事第二十庭  審判長法  官  楊力進
                                      法  官  王世華
                                      法  官  林海祥
以上正本證明與原本無異。
不得上訴。
                                      書記官  林敬傑
中    華    民    國   100    年    11    月    23    日
附錄：本案論罪科刑法條全文
中華民國刑法第277條
（普通傷害罪）
傷害人之身體或健康者，處 3 年以下有期徒刑、拘役或 1 千元
以下罰金。
犯前項之罪因而致人於死者，處無期徒刑或7 年以上有期徒刑；
致重傷者，處3 年以上10年以下有期徒刑。